臺灣桃園地方法院民事判決
110年度訴字第1764號
原      告  徐均鴻（原名徐邦鴻）



            徐素珍  

兼上二人共同
訴訟代理人  徐瑞卿  




原      告  徐瑞芳  


被      告  黃榮安  


被      告  黃宏達  

訴訟代理人  許瑞香  
被      告  王興財  

上列當事人間請求排除侵害等事件，於民國111年6月2日辯論終
結，本院判決如下：
    主  文
一、原告之訴及假執行之聲請均駁回。
二、訴訟費用由原告等負擔。
　　事實及理由
壹、程序部分：
　　按「訴狀送達後，原告不得將原訴變更或追加他訴，但擴張
    或縮減應受判決事項之聲明者，不在此限」、「不變更訴訟
    標的，而補充或更正事實上或法律上之陳述者，非為訴之變
    更或追加」，此為民事訴訟法第255 條第1 項第3 款、第25
    6條第1項定有明文。查原告起訴時其聲明為：【⒈被告王興
    財應將如起訴狀附圖(附本院卷第9頁）編號Ａ所示部分之水
    泥地面拆除。⒉被告黃宏達應將如起訴狀附圖編號Ｂ所示部分
    之水泥地面拆除。⒊被告黃榮安應將如起訴狀附圖編號Ｃ所示
    部分之水泥地面拆除。⒋被告三人應將坐落於桃園市○鎮區○○
    段000○000○000地號（如起訴附圖橘色所示部分，下稱被告
    土地，分稱788、789、790地號）之排水溝疏通排除阻塞。⒌
    被告王興財應將其所有門牌號碼為桃園市○鎮區○○路○○○段00
    0巷0號建物（下稱被告王興財建物）如附件照片所示之遮雨
    棚予以修繕，不得使雨水直注於原告所有門牌號碼為桃園市
    ○鎮區○○路○○○段000巷0弄0號建物（下稱原告建物）之牆面
    。⒍被告王興財應給付原告新臺幣（下同）8,000元及自起訴
    狀繕本送達翌日起至清償日止，按週年利率5％計算之利息。
    ⒎訴訟費用由被告負擔。⒏願供擔保，請准宣告假執行】。後
    經本院至現場勘驗並囑託桃園平鎮地政事務所進行測量而製
    有111年2月9日測法定第2800號號複丈成果圖及補充說明示
    意圖（附本院卷第289頁、第299頁，以下合稱附圖），原告
    乃依該附圖更正聲明：【⒈被告王興財應將附圖編號編號Ｆ、
    Ｇ、Ｈ所示之水泥地面拆除。⒉被告黃宏達應將如附圖編號Ｃ、
    Ｄ、Ｅ所示之水泥地面及如編號Ｃ所示之水泥柱體（即「瓦斯
    水泥蓋」）地上物（下稱瓦斯水泥柱體）拆除。⒊被告黃榮
    安應將如附圖編號Ａ、Ｂ所示之水泥地面拆除。⒋被告三人應
    將坐落於被告土地上如附圖編號Ａ、Ｂ、Ｃ、Ｄ、Ｅ、Ｆ、Ｇ至Ｈ所
    示部分（共計13.18 平方公尺）處所設置之地下排水溝（下
    稱系爭大排水溝）疏通排除阻塞。⒌被告王興財應將其所有
    設置於如附圖編號Ｇ、Ｈ增建物上之遮雨棚（下稱系爭遮雨棚
    ）予以修繕，不得使雨水直注於原告建物之牆面。⒍被告王
    興財應給付原告8,000 元及自起訴狀繕本送達翌日起至清償
    日止，按週年利率5 ％計算之利息。⒎訴訟費用由被告負擔。
    ⒏願供擔保，請准宣告假執行】，並增列聲明：被告王興財
    應將其所有附著在原告建物牆面上之鐵皮及不銹鋼排水槽（
    以下合稱系爭排水槽設備）加以拆除。被告王興財應拆除如
    附圖二（附本院卷第357頁）編號Ｘ 、Ｙ連線及Ｙ 、乙連線所
    示之圍牆（下稱系爭圍牆）。經核原告前揭聲明之變更，係
    更正及擴張應受判決事項之聲明，均為合法，揆諸上開規定
    ，均應予准許。
貳、實體部分：
一、原告方面：
　㈠原告房屋與被告三人分別坐落在被告土地上之房屋均係位於
    同一無名社區內，並於同一時期建築。系爭大排水溝原係興
    建兩造房屋之建商在社區內之被告土地上所設置，但被告等
    人卻私自在水溝上面鋪設水泥地及興建地上物，導致社區排
    水不良，原告住處淹水成災，更因排水溝多年淤積，長期阻
    塞，而導致排水不通，故原告自得依民法第767條第1項中段
    、第776條、第184條第1項之規定，請求被告分別將坐落於
    其等各自土地水溝上之水泥及如附圖編號Ｃ所示系爭瓦斯水
    泥柱體加以拆除，並疏通系爭大排水溝。
  ㈡又被告王興財復在其所有增建物上搭設系爭遮雨棚，每當下
    雨時，雨水即透過該雨棚不斷噴注原告建物之牆面，致原告
    建物產生壁癌，須耗費8,000元之修繕費用。再者，被告王
    興財另在其所有土地上搭建系爭排水槽設備且附著於原告建
    物之牆面上，及在其所有土地上興建系爭圍牆，阻礙原告清
    理原告土地上之水溝，原告自可依民法第184條第12項、第7
    67條第1項中段、777條之規定，請求被告王興財加以賠償、
    修繕遮雨棚，及拆除排水槽設備與系爭圍牆。
　㈢並聲明：如上開變更後聲明所載。
二、被告方面：
  ㈠被告黃榮安部分：
  ⒈被告黃榮安確為788地號土地之所有權人，其上同段之198號
    建號房屋，亦為被告黃榮安所有，該土地地下排水溝上之水
    泥並非其或其父親（即788地號土地原所有權人)黃維廷所設
    置。另自其幼年居住於上開房屋時，原告所稱之水溝上即已
    鋪設水泥地，故原告不得請求其拆除該水泥地。另其亦否認
    系爭水溝有阻塞致原告房屋淹水之情形，縱有阻塞亦否認與
    水泥地之鋪設有關，故原告不得請求被告疏通水溝。且原告
    亦可向相關機關請求處理阻塞事宜，如需被告配合，被告將
    全力配合。
　⒉並聲明：原告之訴及假執行之聲請均駁回。訴訟費用由原告
    負擔。如受不利之判決，願供擔保，請准宣告假執行。 　
　㈡被告黃宏達部分：
  ⒈被告黃宏達確為789地號土地之所有權人，其上同段之199建
    號房屋，亦為被告黃宏達所有，其向訴外人(非建商)購入該
    房地時，該水溝上之水泥即已鋪設完畢，其亦無水溝上面放
    置東西，系爭水溝是被告三人所共用的，亦係設置在被告所
    有之土地上面，並無占用侵權原告權利。
　⒉並聲明：原告之訴及假執行之聲請均駁回。訴訟費用由原告
    負擔。如受不利之判決，願供擔保，請准宣告假執行。 　
  ㈢被告王興財
  ⒈被告王興財確為790地號土地之所有權人，其上同段之200建
    號房屋，亦為其所有(即被告王興財房屋)，其父親當初向建
    商購入該房地時，該水溝上之水泥即已鋪設。再其確有在79
    0地號土地上之防火巷搭蓋系爭遮雨棚，放置洗衣機，該遮
    雨棚並設置附著在原告建物牆壁上之系爭排水槽設備，以防
    雨水直接宣洩至原告建物牆面，但其於本案審理中已將系爭
    排水槽設備重新設置，未使該設備繼續附著原告建物之牆面
    上，原告不得再請求拆除該排水槽設備。再其既有設置排水
    槽設備，自無原告所稱因該遮雨棚之設置，而使雨水直接宣
    洩至原告建物牆壁上，造成該建物損壞之情形。是以，原告
    之訴均無理由，請求駁回原告之訴。
　⒉並聲明：原告之訴及假執行之聲請均駁回。訴訟費用由原告
    負擔。如受不利之判決，願供擔保，請准宣告假執行。
三、本院之判斷：原告主張被告等人在系爭水溝上分別鋪設水泥
    ，並設置瓦斯水泥柱體、系爭遮雨棚、排水槽設備，而導致
    排水不良、雨水直接宣洩至原告房屋，致原告房屋受損，而
    要求被告等人分別拆除水泥、瓦斯水泥柱體、排水槽設備，
    並疏通水溝、改善遮雨棚設置等，並經被告以上開情詞為辯
    ，是查：
　⒈按「所有人對於無權占有或侵奪其所有物者，得請求返還之
    。對於妨害其所有權者，得請求除去之。有妨害其所有權之
    虞者，得請求防止之」、「土地因蓄水、排水、或引水所設
    之工作物、破潰、阻塞，致損害及於他人之土地，或有致損
    害之虞者，土地所有人應以自己之費用，為必要之修繕、疏
    通或預防。但其費用之負擔，另有習慣者，從其習慣」，為
    民法第767條第1項、第776條所明定。
  ⑴經查，原告四人確為桃園市○鎮區○○段000地號土地及其上同
    段201建號建物（門牌號碼為桃園市○鎮區○○路○○○段000巷0
    弄0號，即原告建物）之全體共有人，另同段788地號土地及
    其上同段198建號房屋(門牌號碼為桃園市○鎮區○○路○○○段00
    0巷0號）則為被告黃榮安所有、同段789地號土地及其上199
    建號建物(門牌號碼為桃園市○鎮區○○路○○○段000巷0號）則
    為被告黃宏達所有、同段790地號土地及其上200建號建物（
    門牌號碼為桃園市○鎮區○○路○○○段000巷0號，即被告王興財
    建物）則為被告王興財所有等情，有該等不動產所有權狀、
    登記謄本、房屋稅籍等資料附本院卷一第13頁、第15頁、第
    73頁至第77頁、第107頁至第129頁、第379頁至第386頁可參
    ，且為兩造所不爭執，洵堪認定。
　⑵經查，被告等人均否認系爭水溝上之水泥地為其等或被告之
    父親所鋪設，被告黃榮安、王興財並稱其等父親分別向建商
    購入房地時，該水泥即已鋪設在水溝上，被告黃宏達亦稱其
    向建商以外之第三人購入房屋時，該水泥確已鋪設在水溝上
    ，對此原告雖主張水泥為被告等人所鋪設，但並無提出相關
    證據加以證明，無足採信，合先敘明。又原告雖稱置在被告
    土地下方之排水溝範圍，應如附圖編號Ａ、Ｂ、Ｃ、Ｄ、Ｅ、Ｆ、
    Ｇ至Ｈ所示之大水溝部分，然參以本院於勘驗期日至現場拍攝
    之照片（參本院卷第259頁至第260頁），及原告所提出昔日
    水溝之照片（參本院卷第189頁），可知設置在被告土地下
    方之水溝應係靠近原告土地部分，即為附圖編號Ｂ、Ｅ、Ｈ所
    示範圍（面積為5.27平方公尺，下稱系爭小排水溝)。至於
    如附圖編號Ａ、Ｃ、Ｄ、Ｆ、Ｇ所示部分下方則係設有通往被告
    住處之排水管，非供被告土地上方水流加以排放之排水溝，
    且該等排水管及排水溝之水流均與原告建物前方由桃園市平
    鎮區公所所設置之排水溝相通（參本院內第203頁下方照片
    ），故原告所稱坐落於被告土地下方供排水之用之排水溝範
    圍應與系爭小排水溝相當，而非系爭大排水溝。再自本院卷
    第57頁及263頁之照片觀之，可認如附表編號Ａ所示排水管上
    方與編號Ｂ所示排水溝上方區域間之水泥覆蓋情形，並不相
    同，彼此間有明顯區別，此應為系爭水溝曾經人加蓋水泥地
    之原始狀態，故除可再次確認水溝之範圍，僅有涵蓋小水溝
    部分，不包括排水管部分區域，誠如上述外，更可認該等水
    泥覆蓋物或為建商興建社區建物時所一併施作。另被告黃宏
    達復不否認如附圖編號Ｃ所示之瓦斯水泥柱體為其所興建，
    該部分亦同堪認定。
  ⑶至原告雖稱因水溝經覆蓋有水泥蓋及經被告黃宏達興建瓦斯
    水泥柱體，故致社區排水不良，原告住處淹水成災，更因排
    水溝多年淤積，長期阻塞，而導致排水不通，然此亦為被告
    所否認，原告就此雖提出房屋內部清理積水之照片附本院卷
    第29頁可參，然僅以此照片，本院並無法確認水溝確有長期
    阻塞而致排水不通之情形，亦無法確認該照片所示房屋積水
    之情形係因何原因所產生，是否與水溝上鋪有水泥及蓋有瓦
    斯水泥柱體有關，且桃園市平鎮區公所並以110年11月24日
    桃市平工字第1100041041號函覆本院稱系爭水溝並非該所設
    置管轄之屋後排水溝，原告建物前方及附近區域尚無相關淹
    水通報情形等語（參本院卷第201頁），況就上開函文所附
    之照片及被告所提出之照片（附本院卷第173頁、175頁）併
    同觀之，亦可知原告建物前方由該公所設置之排水溝，其上
    亦經人以橡膠墊加以覆蓋，並在其上放置盆栽，原告亦自承
    此部分為原告徐瑞卿所為（參本院卷第187頁），嗣經兩造
    於本院於110年12月23日到庭確認該等物品已經原告移除(參
    本院卷第210頁），是由此可認原告徐瑞卿應係長期將其建
    物前方之排水溝加以覆蓋而無法供排水，故原告既認「水溝
    上加蓋一節會影響排水及造成阻塞」，則原告建物內部若發
    生淹水、積水之情形，恐與原告此等放置橡膠墊及盆栽之舉
    亦有相關。是綜上所述，本院實無法以卷內資料證據，而認
    有原告上開所稱情形，故系爭小水溝上加蓋水泥及被告黃宏
    達興建瓦斯水泥柱體等部分，均無從認定有妨害原告土地、
    建物所有權之情形，是原告依民法第767第1項、第776條及
    第184條第1項之規定，請求被告等人分別拆除水泥地、瓦斯
    水泥柱體及清理水溝等，即屬無據。
　⒉又按「土地所有人不得設置屋簷、工作物或其他設備，使雨
    水或其他液體直注於相鄰之不動產」，為民法第777條所明
    定。是查，原告主張被告王興財在其所有增建物上搭設系爭
    遮雨棚，該遮雨棚與原告建物間有一點縫隙，故每當下雨時
    ，雨水即透過該雨棚不斷噴注原告建物之牆面，致原告建物
    產生壁癌，被告須支付原告建物修繕費用，被告王興財並應
    修繕該遮雨棚等語。而被告王興財對於其確於附圖編號Ｇ、Ｈ
    所示增建物上建有系爭遮雨棚一情，並不爭執，然辯稱其有
    於遮雨棚處搭建系爭排水槽設備，雨水會流至排水槽設備，
    不會直接注入原告建物牆壁等語。而本院亦曾在前往現場勘
    驗前，當庭諭知請原告將系爭遮雨棚遇水會渲洩至原告建物
    牆壁情形加以錄影，以供本院參酌（參本院卷第209頁），
    但原告僅稱「雨不大，很難錄，我只能提供照片」(參本院
    卷第237頁)；嗣本院到現場勘驗並確認「被告王興財所搭建
    之白色鐵皮屋簷(即系爭遮雨棚)與原告建物間有設置不銹鋼
    排水槽，排水槽與牆壁間有以鐵皮相隔，鐵皮附著在原告建
    物牆壁上，排水槽並有積水，且勘驗前確實剛下完雨」等情
    ，有本院之勘驗筆錄及現場照片附本院卷252頁至第252頁、
    第281頁至第285頁可參，是由此勘驗之結果，足認被告王興
    財所稱有在遮雨棚外另設置系爭排水槽設備以供排水一情，
    確為真實，是以上開勘驗筆錄及排水槽照片所示，可知該排
    水槽確有暫時積存並排放自遮雨棚流下之雨水之功能，且以
    勘驗當日曾經下雨但照片中原告建物牆壁靠近雨棚處卻未見
    特別潮溼之情形觀之，亦可證並無原告所稱雨水直接注入原
    告建物牆壁之情形，是難認原告所稱原告建物有因此受有損
    害一情為真。是以，原告要求被告王興財就此應給付損害賠
    償8,000元，並修繕系爭遮雨棚部分，即無理由。
　⒊再查，被告王興財對於其確於系爭遮雨棚處另設置排水槽設
    備，且該排水槽確有以鐵片附著於原告牆壁上，範圍即如附
    圖二甲至乙至丙連線部分（該部分因地政人員無法具體繪測
    ，故以附圖二示意圖為據），並不爭執，此亦經本院到場勘
    驗明確，然被告王興財就此已辯稱其於法院到場勘驗後，已
    將鐵皮連同整個排水槽設備自原告建物牆面上移除而無繼續
    附著之情形，並提出附本院卷第359頁照片所示，可信為真
    實。是就此原告自無從再請求被告王興財自原告建物牆壁上
    移除系爭排水槽設備。
　⒋原告另主張被告王興財於其所有之土地上建築系爭圍牆，已
    妨礙原告清理原告土地上之水溝，然被告王興財於其所有之
    土地上興建圍牆，既無越界建築，不論該圍牆是否為違章建
    建築，均無侵害原告所有之建物及土地，原告並無理由請求
    拆除之。況自附圖說明⒋「791地號土地上建物北側建築牆壁
    外緣，與791地號北側之地籍線一致」部分觀之，可知原告
    建物係緊貼原告土地與被告土地間之地籍線所建築，以致原
    告建物北側牆壁旁並無任何自有土地可供建築自有之排水溝
    宣洩水流，亦無法自行清理原告土地上之其他排水溝，此等
    不利益實非被告王興財興建圍牆所致，附此敘明。
五、綜上所述，原告依據民法第767條第1項、第776條、第777、
    第184條第1項之規定，請求被告拆除水泥、瓦斯水泥柱體、
    圍牆、系爭排水槽設備、修繕系爭遮雨棚，並疏通排水溝、
    給付賠償金等，均無理由，應予駁回。再原告之訴既經駁回
    ，其假執行之聲請亦失所附麗，應併予駁回。
六、本件事證已臻明確，兩造其餘主張及攻擊防禦方法，核與本
    判決結果不生影響，爰不逐一論述，併此敘明。
七、據上論結，本件原告之訴為無理由，依民事訴訟法第78條，
    判決如主文。
　
中　　華　　民　　國　　111 　年　　8 　　月　　15　　日
                  民事第三庭  法　官　林靜梅
以上正本係照原本作成。
如對本判決上訴，須於判決送達後 20 日內向本院提出上訴狀。
如委任律師提起上訴者，應一併繳納上訴審裁判費。
中　　華　　民　　國　　111 　年　　8 　　月　　15　　日
                              書記官　劉寶霞
附圖：桃園平鎮地政事務所111年2月9日測法定第2800號號複　
　　　丈成果圖及補充說明示意圖，附本院卷第289頁、第299　
　　　頁。
附圖二：系爭遮雨棚、圍牆示意圖，附本院卷第357頁。